【裁判字號】    90,上訴,1282
【裁判日期】    901031
【裁判案由】    違反毒品危害防制條例
【裁判全文】
臺灣高等法院高雄分院刑事判決                    九十年度上訴字第一二八二號
    上  訴  人
    即  被  告  甲○○
    選任辯護人  劉新安
右上訴人因毒品危害防制條例案件，不服臺灣高雄地方法院八十九年度訴字第九七三
號中華民國九十年五月十六日第一審判決（起訴案號：臺灣高雄地方法院檢察署八十
九年度偵字第二一六三五號），提起上訴，本院判決如左：
      主  文
原判決撤銷。
甲○○連續販賣第二級毒品，處有期徒刑柒年陸月。
第0000000000號呼叫器壹只沒收；販賣第二級毒品所得新台幣貳萬元沒收
，如一部或全部不能沒收時，以其財產抵償之。
      事  實
一、甲○○基於販賣第二級毒品安非他命營利之概括犯意，自民國八十八年六月間至
    同年九月間止，以其所有之呼叫器0000000000號為聯絡之工具，遇有
    買者聯絡購買，則先由甲○○向綽號「進仔」不詳姓名者，以每包低於新台幣（
    以下同）一千元價格販入第二級毒品安非他命，再以每次每包一千元價格，每月
    一至三次，先後在甲○○之友歐俊雄位於高雄縣大寮鄉○○街一五二號之五住處
    或呂秋茂之友張民宗位於高雄市○○區○○街二十三號五樓住處等地，連續販賣
    第二級毒品安非他命予呂秋茂施用，共計十次（販賣第二級毒品所得一萬元）；
    又本於前揭概括犯意，於八十八年七月間至同年八月二日止，亦以上述方式先行
    販入第二級毒品安非他命，再以每次每包一千元價格，在蔡俊吉位於高雄縣鳳山
    市○○路四０九號住處，連續販賣第二級毒品安非他命予蔡俊吉施用，共計十次
    （販賣第二級毒品所得一萬元），嗣於八十八年十月三十日八時許及同年十一月
    二十二日十一時四十分許，呂秋茂、蔡俊吉先後因施用毒品案件為警查獲，再依
    呂秋茂、蔡俊吉分別供述其施用之安非他命係向甲○○所購而循線查獲上情（甲
    ○○販賣第二級毒品所得共計二萬元）。
二、案經高雄市政府警察局新興分局報請台灣高雄地方法院檢察署檢察官偵查起訴。
      理  由
一、訊據上訴人即被告甲○○固承認第0000000000號呼叫器是其所有所用
    ，惟否認有何販賣第二級毒品安非他命犯行，辯稱伊未販賣安非他命給呂秋茂，
    係伊與呂邱茂合資買安非他命，亦有叫呂秋茂去向他朋友買回來一起吸用，係因
    伊為警查獲後曾供述向呂邱茂友人買安非他命，結果呂邱茂被抓，呂邱茂反咬指
    伊販賣安非他命；另伊與蔡俊吉亦曾合資買安非他命，係因蔡俊吉女友與伊交往
    ，蔡俊吉於警訊時始反咬指伊販賣安非他命；合資後由伊打電話向「進仔」買安
    非他命云云。惟查：
  (一)證人呂秋茂於警訊中指陳「在八十八年八月間向被告購買安非他命三、四次，每
    次約一千至二千元」等語（見第一八九八五號警卷第六頁），於偵查中則稱「八
    十八年八、九月間，以0000000000號呼叫器為聯絡工具，在高雄縣大
    寮鄉○○街一五二號之五及高雄市○○區○○街二十三號五樓等處所，向甲○○
    買過好多次毒品安非他命，每次一千至二千元」等情（見第二九三七四號偵卷第
    九頁反面），於原審調查時亦稱「八十八年六月至九月間的安非他命向甲○○買
    的，一個月買一至三次不等，每次一千元，前後交易大約十次，在高雄縣大寮鄉
    ○○街一五二號之五及高雄市○○區○○街二十三號五樓等處所交付毒品」等語
    （見原審卷第四五頁反面）。被告雖曾於警訊中先指證證人呂秋茂販賣安非他命
    云云（見同上警卷第二頁），但證人呂秋茂之上述警訊指證情節，係於警方提示
    被告前開指證前，即已陳明在卷（見同上警卷第六頁），且證人呂秋茂對被告如
    何販賣第二級毒品之交易方法、交易地點，前後於警訊及偵審中所述一致，雖交
    易之次數、時間，略有不一，然證人之證詞常因訊問方法或當時之精神狀況，及
    記憶模糊所致，既證人呂邱茂對於被告販賣安非他命之主要基本事實，前後歷次
    指述一致，自難遽以陳述內容略有出入及被告曾指證證人呂秋茂販賣安非他命，
    而全盤否定證人之證言及認其證詞有瑕疵，遽為有利於被告之認定。至於被告販
    賣予證人呂邱茂之次數、期間，自以原審直接審理證人呂邱茂所得證詞為準。此
    外證人呂秋茂確有施用安非他命之舉，亦據其於警訊陳明在卷（見同上警卷第五
    頁反面），復有原審八十八年度毒聲字第八一０八號刑事裁定及臺灣高雄地方法
    院檢察署八十八年度毒偵字第二二五五號不起訴處分書一份附卷可稽（見本院卷
    第四十至四三頁），可徵證人呂邱茂確有向被告購買安非他命第二級毒品施用之
    事實。
  (二)證人蔡俊吉於警訊中指稱「我從八十八年七月份起所吸食的毒品安非他命，是向
    甲○○所購的，約有十次，每次是以一千元至二千元，由甲○○送安非他命至我
    家即高雄縣鳳山市○○路四０九號，至八十八年八月二日我為警查獲後，才沒有
    繼續向甲○○購買」等語（見第一九０二九號警卷第三頁），嗣於偵查中亦證稱
    「伊打電話與被告聯絡，向他買好幾次，他送到我住處，一次是一千到二千」等
    語（見第二九三七四號偵卷第九頁反面），雖證人蔡俊吉於同日偵查庭及嗣於原
    審中曾改稱「係二人合資」云云，至本院調查中亦稱「係一起出錢去買安非他命
    ，其於警訊中係因曾與甲○○發生衝突，才故意說向他買安非他明」等語（見本
    院卷第六三頁），然證人即製作筆錄警員陳信宏於本院調查中證述「蔡俊吉警訊
    說安非他命是向甲○○買的，但沒有說與甲○○有過糾紛」等情在卷（見本院卷
    第六四頁），且證人蔡俊吉於本院亦不諱言「買毒品地點係甲○○先打電話跟別
    人約好」一節（見本院卷第六三頁），而證人蔡俊吉確有施用安非他命之舉，亦
    據其於警訊陳明在卷（見同上警卷第二頁反面），復有原審九十年度訴緝字第三
    五號刑事判決一份附卷可稽（見本院卷第五六至五八頁），是證人蔡俊吉對於販
    賣安非他命之舉，係屬非法重罪之情，應有知悉，且其於當次警訊中亦已供述另
    一名販毒者（王國龍）一節，亦據證人陳信宏於本院證述明確，若無被告販賣安
    非他命之事實，證人蔡俊吉焉有僅因女友與被告交往之情，即需故意誣陷被告於
    販賣重罪，足徵證人蔡俊吉確有向被告購買安非他命第二級毒品施用之事實，證
    人蔡俊吉於嗣後改陳上情，純屬事後迴護被告之詞，無從憑為有利於被告之證據
    認定。
  (三)被告於原審曾辯稱「係與蔡俊吉一起出錢，叫呂秋茂去向他朋友買回來一起吸用
    」云云（見原審卷第三五頁），但經原審提示證人張民宗所證「都是甲○○打電
    話向一位叫進仔的人聯絡買的，叫他來我家樓下交貨，我有看到他拿安非他命回
    來」等情（見原審卷第一三０頁），並經證人呂秋茂當庭與張民宗對質稱「之前
    並不認識蔡俊吉，也沒有與他一同吸食安非他命，是拿錢給被告，至於被告向什
    麼人買，他並不在乎」等語（見原審卷第一三五頁），證人張民宗亦稱「都是甲
    ○○與進仔聯絡，他們三人一起出錢買是我自己猜的，我看到的都是甲○○在聯
    絡，我有看到呂秋茂交錢給甲○○，甲○○再到樓下拿安非他命交給呂秋茂，這
    是八十八年八月間的事，我有看過二、三次」等語（見原審卷第一三三頁）。參
    以被告於原審坦承證人張民宗所述上情，並供認「蔡俊吉及呂秋茂不認識進仔，
    都是我在聯絡」等詞（見原審卷第一七八頁），若如被告所辯係合資購買毒品，
    但事實上則僅被告得以聯絡賣主，同屬合資購買之證人等人卻未知悉？益證被告
    應係轉賣毒品牟利。
  (四)被告於到案後雖未遭查扣任何安非他命毒品在案，且其始終否認有何販賣毒品之
    舉，然其於警訊中先供稱「伊所吸食之安非他命來源，係向呂秋茂所購買」（見
    第一八九八五號警卷第二頁）及「蔡俊吉指稱伊販賣安非他命，不實在」（見第
    一九０二九號警卷第一頁）等語，後於偵查中亦僅供述「我是拿錢給呂秋茂去買
    ，買回，他再分一點過去用，我沒有賣」等語（見第二九三七二號偵卷第十頁反
    面），均未提及有關伊與證人呂秋茂、蔡俊吉合資購買安非他命等情，嗣於原審
    初次審理中則改稱「一起出錢，叫呂秋茂去向他朋友買回來一起吸用」等語（見
    原審卷第三五頁），則究竟被告有無向證人呂秋茂買安非他命？被告先後說辭不
    一，又被告於警訊、偵查中，既已知悉證人呂秋茂、蔡俊吉均指證伊販賣犯行，
    為何不即時提出其與證人呂秋茂、蔡俊吉合資購毒之有利於己之抗辯，卻於原審
    審理中突稱「係屬合資購毒」云云，益徵被告於案發後之審理程序中之辯詞，顯
    係畏罪情虛而臨訟設詞。
  (五)安非他命第二級毒品物稀價昂，且政府早已禁令嚴加取締，苟無利可圖，衡情被
    告應無甘冒被取締判處重刑之危險，從事該毒品之買賣，是被告向綽號「進仔」
    所販入安非他命之價格，必較其轉售予證人呂秋茂、蔡俊吉之價格為低，而有從
    中賺取買賣差價，被告販賣安非他命牟利之意圖，應屬明確。
  (六)被告坦承其對外聯絡所使用之呼叫器確為第0000000000號在卷，益徵
    證人呂秋茂所證其以該呼叫器與被告聯絡毒品之交易等詞非虛，被告確以上開呼
    叫器作為販毒之聯絡工具甚明。至於證人呂秋茂於原審證稱「向被告購買安非他
    命每次一千元次數最多，也不記得是否有買過二千元」及證人蔡俊吉於警訊所稱
    「每次是以一千元至二千元」等情，自應以每次一千元較有利於被告計算，從而
    被告販賣安非他命予呂秋茂、蔡俊吉之販毒所得應各為一萬元（每次一千元，以
    十次計算），共計二萬元。
  (七)綜上所述，被告所辯上情，均屬卸責之詞，不足採信，本件被告販賣安非他命毒
    品犯行，事證明確，堪以認定。
二、查安非他命係屬第二級毒品，毒品危害防制條例第二條第二項第一款定有明文。
    核被告所為，係犯同條例第四條第二項販賣第二級毒品罪。被告前後多次犯行，
    時間緊接，手法相同，顯係基於概括犯意，又所犯構成要件相同之罪，應論以連
    續犯並加重其刑（然本罪中法定本刑無期徒刑部分依法不得加重）。被告先後持
    有第二級毒品安非他命，嗣均進而販賣之，持有之低度行為應為販賣之高度行為
    所吸收，不另論罪。又公訴人雖僅就被告自八十八年七月上旬起之犯行起訴，而
    同年六月間則未於起訴書中敘及，但連續犯為裁判上一罪，檢察官就犯罪事實一
    部起訴，依刑事訴訟法第二百六十七條規定，其效力及於全部，本院自應一併審
    理。
三、原審予以論罪科刑，固非無見，惟查被告確有前揭販賣第二級毒品安非他命予證
    人蔡俊吉之事實，已如前述，原判決未予詳察，遽認被告此部份犯行不能證明犯
    罪，顯有未洽。被告猶執前詞否認販賣第二級毒品犯行，提起上訴指摘原判不當
    ，雖無理由，但原判決既有可議，自應由本院予以撤銷改判。爰審酌被告販賣第
    二級毒品為圖一己私利，危害他人身心健康，所犯情節不輕，考量被告販毒之次
    數及所得，犯後猶飾詞圖卸，及原判決漏未就被告販賣安非他命予證人蔡俊吉部
    分論罪，本院自得諭知較重於原判決之刑度等一切情狀，量處如主文第二項所示
    之刑。末查供被告販賣毒品所用之聯絡工具第0000000000號呼叫器一
    只，係其所有一節，已據其供明在卷，應依上開條例第十九條第一項規定，宣告
    沒收，又被告販賣第二級毒品所得財物共計二萬元，此部分財物雖未經扣案，仍
    應依同條例第十九條第一項規定，併予宣告沒收，如全部或一部不能沒收時，以
    其財產抵償之。
據上論斷，應依刑事訴訟法第三百六十九條第一項前段、第三百六十四條、第二百九
十九條第一項前段，毒品危害防制條例第四條第二項、第十九條第一項，刑法第十一
條前段、第五十六條，判決如主文。
本案經檢察官朱文彬到庭執行職務。
中    華    民    國      九十      年      十        月      三十一    日
                              臺灣高等法院高雄分院刑事第六庭
                                  審判長法官  王憲義
                                        法官  陳啟造
                                        法官  張意聰
右正本證明與原本無異。
如不服本判決，應於判決送達後十日內向本院提出上訴狀，其未述理由者並應於提
出上訴狀後十日內向本院補提理由書（應附繕本)。
             書記官  王婉蓉
中    華    民    國      九十      年      十一      月       一       日
附錄：本判決論罪科刑法條：
毒品危害防制條例第四條第二項
製造、運輸、販賣第二級毒品者，處無期徒刑或七年以上有期徒刑，得併科新台幣七
百萬元以下罰金。
                                                                        ｋ


司法院資訊處製作；財團法人民間司法改革基金會備份。
